臺灣高等法院刑事判決　　　　　　　　　　　　　九十二年度上易字第三五二九號
　　上　訴　人　臺灣桃園地方法院檢察署檢察官
　　上　訴　人
　　即　被　告　甲○○
　　被　　　告　乙○○
右上訴人因被告詐欺案件，不服臺灣桃園地方法院九十一年度易字第二三三九號，中
華民國九十二年九月二十九日第一審判決（起訴案號：臺灣桃園地方法院檢察署九十
年度偵字第一八八七八號、九十一年度偵字第一五九九二號），提起上訴，本院判決
如左：
    主  文
上訴駁回。
    事  實
一、甲○○曾於民國（下同）八十五年間犯詐欺罪，經本院判處有期徒刑六月確定，
    於八十六年十二月三十一日執行完畢，猶不知悔改，明知資力不佳，周轉不靈，
    已無償還能力，竟意圖為自己不法之所有，並基於概括之犯意，先後於（一）九
    十年六月二十九日星期五下午五時許，利用銀行已停止營業，無法立即查詢票信
    之機會，前往桃園縣中壢市○○路一○七之一號丙○○經營之「環北當舖」，向
    該當舖負責人丙○○佯稱欲以二十三萬元之價格，購買重約一克拉之女用鑽戒及
    款人為台北市第五信用合作社松山分社，發票日為九十年六月三十日，面額二十
    萬元，並由甲○○及其不知情之配偶乙○○背書之支票一張支付價款，使丙○○
    陷於錯誤，將前開女用鑽戒及男用伯爵錶交付予甲○○。（二）九十年七月一日
    甲○○復利用該日為星期日，金融機構假日未上班，無法立即查詢票信之機會，
    前往「環北當舖」，向丙○○佯稱：其友人欲購買重約二克拉之男用鑽戒乙只，
    然需先察看是否合用，若不中意，於翌（二）日歸還，若合意，擬以二十二萬元
    之價格購買等語，並持其簽發、以中華商業銀行為付款人，票號各為ＪＢ000
    0000（已蓋用發票人印章，未填載面額及發票日）、ＪＢ0000000（
    已蓋用發票人印章，面額十五萬元，未填載發票日）之支票各一張，交由丙○○
    收執，以作支付價款之用，使丙○○不疑有詐，將重約二克拉之男用鑽戒乙只交
    付甲○○。甲○○得手後，於同年七月一日、七月二日，持上開女用鑽戒、男用
    伯爵錶至「瑞昌當鋪」，分別以七萬五千元及五萬元之價格典當，另於同年七月
    一日至六日間某日，持上開男用鑽戒至「瑞昌當鋪」，以不詳之價格典當，得款
    自行花用。迨同年七月二日，丙○○前往甲○○經營之「鴻大汽車修理廠」查詢
    其朋友是否願意購買上開男用鑽戒時，甲○○以其朋友尚在查看為由，藉故推託
    ，且為取信丙○○，另簽發票號各為ＴＨ0000000（有填立發票人甲○○
    之姓名、地址）、ＴＨ0000000（有填立發票人甲○○之姓名、地址、及
    面額為二十萬元）之本票各一張予丙○○，用以取信丙○○。嗣丙○○持有之上
    開台北市第五信用合作社支票經提示，因存款不足致遭退票，丙○○前往上開汽
    車修理廠追討時，甲○○避不見面，丙○○始知受騙。甲○○並於同年七月七日
    ，前往桃園縣中壢市○○路二四一號「元大當舖」，將前揭男用伯爵錶、鑽戒、
    十七萬五千五百元之較高價格轉當（由元大當鋪代償瑞昌當鋪之典當款及支付差
    額予甲○○），再任由該等物品流當。
二、案經丙○○訴請臺灣桃園地方法院檢察署檢察官偵查起訴。
    理  由
壹、有罪部分：
一、被告甲○○於本院審理時未到庭，其於原審固坦承於右揭時地，持前揭支票向丙○○經營之「環北當舖」購買男用伯爵錶、鑽戒、女用鑽戒各一只，隨即持往「
    瑞昌當鋪」典當及以較高價格轉當予「元大當鋪」等情不諱，惟矢口否認有詐欺
    犯行，辯稱：伊係因周轉不靈，為支付票款，始將上開物品持往當鋪典當，伊之
    前即曾向告訴人購買物品，且本次亦已支付三萬元之現金，事後並清償告訴人六
    萬元，並無詐欺之意圖云云。惟查：
(一)右揭事實，業據告訴人丙○○指訴在卷，並有事實欄所述之支票、本票、中華商
    業銀行中壢分行九十一年八月二十一日（九一）中銀壢字第０九三號函暨退票明
    細查詢各一份、台北市票據交換所退票理由單、當票、典當登記表各一份附卷可
    稽（見九十一年度偵字第一五九九二號偵查卷第一六頁至第一七頁、九十年度偵
    字第一八八七八號偵查卷第三三頁至第三五頁）。
(二)被告甲○○持現金三萬元及上開支票，向告訴人以二十三萬元之高價購買男用伯
    爵錶、女用鑽戒各一只，卻於上開支票發票日即六月三十日後之七月一日、七月
    二日，以總計十二萬五千元之低價將上述物品典當，衡情若該支票係循正當途徑
    取得，且日後得以兌現，何以未於發票日提示，而須損失十萬五千元之價差。再
    被告甲○○原供稱：前開支票係徐國樑至伊經營之汽車修理廠修車時開給伊的等
　　語（見原審九十二年二月二十日訊問筆錄），嗣改稱：係朋友「詹勳勇」賭博時
　  向伊借錢時給的等語（見原審九十二年八月二十五日審判筆錄），對於前開支票
    如何取得乙節，供詞前後不一，且衡情被告甲○○自承當時已周轉不靈，如何能
    借款與他人，足認被告甲○○事先已知該支票無法兌現，仍竟以支付三萬元現款
    及前開支票之方式，用以取信被害人而取得二十三萬元之物品，何能謂無詐欺之
    意圖。況被告甲○○以其友人欲購買重約二克拉之男用鑽戒乙只，然需先察看是
    否合用，若合意願以二十二萬元購買為由，使被害人交付男用鑽戒一只，嗣竟持
    往他處典當，且簽發之支票無法兌現，益見被告甲○○有不法所有之欺罔意圖。
(三)綜上所述，被告所辯無非卸責之詞，不足採信。本件罪證明確，被告甲○○犯行
    洵堪認定。
二、核被告甲○○所為，係犯刑法第三百三十九條第一項之詐欺取財罪。被告先後二
    次詐欺取財犯行，時間緊接，手段相若，犯罪構成要件相同，顯係基於概括之犯
    意反覆為之，為連續犯，應依刑法第五十六條之規定論以一罪，並加重其刑。被
    告甲○○有如事實欄所載有期徒刑之執行完畢情形，有本院被告全國前案紀錄表
    在卷可稽，於五年之內再犯本件有期徒刑以上之本罪，為累犯，應依刑法第四十
    七條之規定遞加重其刑。
三、原審同此認定，因依刑法第五十六條、第三百三十九條第一項、第四十七條，罰
    金罰鍰提高標準條例第一條前段各規定，於審酌被告甲○○素行不良、犯罪之動
    機、目的、手段、所詐騙獲得不法利益不貲，且尚未與被害人達成民事和解，賠
    償損害，犯罪後態度不佳等一切情狀，量處有期徒刑十月。核其認事用法，俱無
    違誤，量刑亦甚允洽。被告上訴意旨，未具上訴理由，空言指摘原判決不當，為
    無理由，應予駁回。
貳、無罪部分：
一、公訴意旨略以：被告乙○○於前開時地，亦夥同被告甲○○共同向被害人丙○○
    詐取前開財物，因認被告乙○○亦涉犯刑法第三百三十九條第一項之詐欺取財罪
    嫌云云。
二、按犯罪事實應依證據認定之，無證據不得推定其犯罪事實。又不能證明被告犯罪
    者，應諭知無罪之判決，刑事訴訟法第一百五十四條、第三百零一條第一項分別
    定有明文。又按事實之認定，應憑證據，如未能發現相當證據，或證據不足以證
    明自不能以推測或擬制之方法，為裁判基礎（最高法院四十年台上字第八六號判
    例參照）。再按認定犯罪事實，所憑之證據，雖不以直接證據為限，間接證據亦
    包括在內，然無論直接或間接證據，其為訴訟上之證明，須於通常一般之人均不
    致於有所懷疑，而得確信其為真實之程度者，始得據之為有罪之認定，倘其證明
    尚未達到此一程度，而有合理性懷疑之存在時，即無從為有罪之認定（最高法院
    七十六年台上字第四九八六號判例參照）。
三、被告乙○○於本院審理時未到庭，其於原審堅詞否認有詐欺取財犯行，辯稱：伊
    僅於九十年七月一日陪同被告甲○○出去購物，順便陪前往「環北當舖」，但當
    時伊在旁照顧小孩，被告甲○○與告訴人談論何事，伊並不清楚等語。
四、公訴人認定被告乙○○涉有詐欺取財犯行，無非係以被告甲○○於九十年六月二
    十九日向告訴人購物所交付之支票上，被告乙○○背書其上，有支票影本一紙為
    證，且被告甲○○於九十年七月一日向告訴人購物時被告乙○○在場，衡情被告
    乙○○與被告甲○○係夫妻關係，被告甲○○有無資力足以購買上開高價位之鑽
    錶、鑽戒等物品，被告乙○○當知之甚詳，顯見其與被告甲○○有犯意聯絡及行
    為分擔等語，為其主要論據。惟查：
(一)告訴人丙○○於偵查中供稱：「可能他妻子也有（詐欺）」等語，於原審審理時
    陳稱：「（支票）我沒有要求她背書」、「被告（甲○○）拿支票給我時就已經
    背書好了．．．」、「．．．徐國樑之支票不是我當天在場背書的。」、「第二
    次．．．（乙○○）有一起到場。」、「她沒有講話，當時確實有帶小孩去，我
    跟甲○○講話時，她就在照顧小孩。」等語，足見被告乙○○僅在旁照顧小孩，
    並未施以任何詐術，且告訴人丙○○於並未要求被告乙○○背書，尚難認定被告
    乙○○知情並參與犯罪。
(三)被告於原審供稱：「徐的票．．．拿給我太太說如果廠商來，拿這張票給廠商，
    所以我太太才會在背面背書。」、「她（乙○○）不知情，是我每天要收工回家
    順便載她一起回去，然後才順便路過到告訴人當鋪，因為有帶小孩，所以我太太
    才一起下車。」等語，自難以被告乙○○係被告甲○○之妻，且曾在前開支票上
　　背書，即認定被告乙○○有詐欺之犯意聯絡。
(四)此外，復查無其他積極證據足資證明被告乙○○涉有前開詐欺犯行，自屬不能證
    明其犯罪。
四、原審因予諭知被告乙○○無罪之判決，經核尚無違誤，公訴人上訴意旨，仍執前
    詞，指原判決不當，為無理由，應予駁回。
參、被告等經合法傳喚，均無正當理由不到庭，爰不待其等陳述逕行判決。
據上論斷，應依刑事訴訟法第三百六十八條、第三百七十一條，判決如主文。
本案經檢察官黃柏齡到庭執行職務。
中　　　華　　　民　　　國　　九十三　　年　　　二　　　月　　 十八 　　日
                            臺灣高等法院刑事第六庭
                                審判長法  官  陳　春　秋
                                      法  官  王　麗　莉
                                      法  官  高　明　哲
右正本證明與原本無異。
不得上訴。
                                      書記官  李  垂  福
中　　　華　　　民　　　國　　九十三　　年　　　二　　　月　　 十九 　　日
附錄：本案論罪科刑法條全文
刑法第三百三十九條第一項：
意圖為自己或第三人不法之所有，以詐術使人將本人或第三人之物交付者，處五年以
下有期徒刑、拘役或科或併科一千元以下罰金。
